【裁判字號】    95,交聲,608
【裁判日期】    950731
【裁判案由】    違反道路交通管理處罰條例聲明異議
【裁判全文】
臺灣桃園地方法院交通事件裁定      95年度交聲字第608 號
原處分機關  交通部公路總局新竹區監理所中壢監理站
異  議  人
即受處分人  甲○○
上列異議人因違反道路交通管理處罰條例案件，對於交通部公路
總局新竹區監理所中壢監理站民國95年11月1 日所為之裁決處分
（原處分案號：壢監裁字第裁53－R00000000 號），聲明異議，
本院裁定如下：
    主  文
異議駁回。
    理  由
一、程序部分：
    原處分機關移送意旨案由欄雖以：異議人即受處分人甲○○
    因違反道路交通管理事件，不服壢監裁字第裁53－ABX9720
    05、R00000000 號裁決書，聲明異議云云。惟查異議人所具
    聲明異議狀載聲明異議之標的乃僅壢監裁字第裁53－R00000
    0 00號裁決（參見狀載「訴訟標的金額或價額欄新臺幣9,60
    0 元」、「申明異議案號：R00000000 號」，見本院卷第5
    、6 頁），並未就壢監裁字第裁53－ABX972005 號裁決提出
    聲明異議，而異議人經本院傳喚亦未到庭，實無法認定其亦
    有對壢監裁字第裁53－ABX972005 號裁決另再提出聲明異議
    之意旨。況，上開未經異議人聲明異議之壢監裁字第裁53
    －AB X9 72005 號裁決，原係於91年12月3 日裁決，且於同
    年月12日合法送達（詳後述），遠逾得聲明異議期間，已不
    得再為聲明異議，難認有提出聲明異議之實益，合先敘明。
二、按行為後法律或自治條例有變更者，適用行政機關最初裁處
    時之法律或自治條例。但裁處前之法律或自治條例有利於受
    處罰者，適用最有利於受處罰者之規定，民國94年2 月5 日
    公布，自95年2 月5 日起施行之行政罰法第5 條定有明文。
    次按道路交通管理處罰條例第21條第1 項第1 款規定業於94
    年12月28日經總統修正公布，並經行政院於95年6 月23日以
    行政院臺交字第0950087685號令發布自95年7 月1 日起施行
    ；該條項款原規定「汽車駕駛人，未領有駕駛執照駕車者，
    處新臺幣（下同）6,000 元以上12,000元以下罰鍰，並當場
    禁止其駕駛及扣留其車輛牌照」；修正後則規定「汽車駕駛
    人，未領有駕駛執照駕駛小型車或機器腳踏車者，處6,000
    元以上12,000元以下罰鍰，並當場禁止其駕駛」。查本件異
    議人即受處分人甲○○違規之行為時間為93年10月15日，原
    處分機關裁決時間則為95年11月1 日，已在上開修正後道路
    交通管理處罰條例第21條第1 項第1 款施行之後，是受處分
    人行為後法律已有變更，應依首開規定之「從新從輕」原則
    比較新舊法之適用；經比較結果，修正前之規定並未較有利
    於受處分人，依行政罰法第5 條前段之規定，應適用行政機
    關最初裁處時之法律即裁決時之修正後道路交通管理處罰條
    例第21條第1 項第1 款規定，併予指明。
三、原處分意旨略以：本件異議人即受處分人甲○○於民國93年
    10月15日14時25分，騎乘JM6 －071 號普通重型機車，在基
    隆市○○路與忠三路口，為基隆市警察局交通警察隊查獲「
    未帶駕照（責令改善）」違規行為，當場掣單舉發後，移送
    原處分機關處理，經原處分機關查得異議人前因交通違規事
    件，業於92年1 月18日以壢監裁字第裁53－ABX972005 號裁
    決書吊銷駕駛執照，而認異議人有「未領有駕駛執照駕駛機
    器腳踏車」之違規，於95年11月1 日依修正後道路交通管理
    處罰條例第21條第1 項第1 款之規定裁決罰鍰9,600 元。
四、聲明異議意旨略以：伊於93年6 月間曾赴基隆監理站，查詢
    違規狀況，以便繳納罰款，並當場詢問伊駕駛執照之情況，
    經承辦人員告知伊僅有3 張罰單，駕駛執照狀況正常。嗣後
    伊於基隆市遭警方開出一未帶駕照之罰單（即聲明異議案號
    ：R00000000 號），於繳納時始知駕駛執照業經吊銷，而罰
    款金額竟然暴增。伊並非欲規避罰款，惟於基隆監理站查詢
    時，遭站方人員誤導云云。經查：
  (一)本件異議人即受處分人甲○○於93年10月15日14時25分，騎
    乘JM6 －071 號普通重型機車，在基隆市○○路與忠三路口
    ，為基隆市警察局交通警察隊查獲「未帶駕照（責令改善）
    」違規行為，當場掣單舉發後，移送原處分機關處理之事實
    ，為異議人所不爭執（見本院卷第6 頁），並有基隆市警察
    局基警交字第R00000000 號舉發違反道路交通管理事件通知
    單1 紙在卷可稽（見本院卷第14頁），此部分事實，首堪認
    定。
  (二)而按處理違反道路交通管理事件，有關文書送達之程序，依
    行政程序法之規定，違反道路交通管理事件統一裁罰基準及
    處理細則第5 條定有明文。而依行政程序法第72條規定：「
    送達，於應受送達人之住居所、事務所或營業所為之」；第
    73條第1 項規定：「於應送達處所不獲會晤應受送達人時，
    得將文書付與有辨別事理能力之同居人、受僱人或應送達處
    所之接收郵件人員」。是有關違反道路交通管理事件文書之
    送達，苟已送達於應受送達人之住居所，雖未會晤應受送達
    人本人，但已將文書付與有辨別事理能力之同居人時，仍應
    認已合法送達。查本件異議人甲○○前曾於91年7 月4 日因
    違規駕駛，經警掣單舉發，並交由異議人當場簽收後，異議
    人未於應到案期限前繳納罰鍰或聲明不服；監理機關乃於91
    年12月3 日逕依修正前道路交通管理處罰條例第48條第1 項
    第2 款、第63條第1 項第1 款規定，裁處受處分人罰鍰1,80
    0 元，並記違規點數1 點，罰鍰限於92年1 月2 日前繳納，
    逾期未繳納者，自92年1 月3 日起易處吊扣駕駛執照2 個月
    ，並限於92年1 月17日前繳送，92年1 月17日前未繳送駕駛
    執照者，自92年1 月18日易處吊銷，逕行註銷駕駛執照，並
    掣發裁決書送達異議人位於桃園縣龍潭鄉○○街23巷4 號之
    戶籍地址，而由與異議人同居之母鞠桂蘭於91年12月12日簽
    收，此有卷附台北市政府警察局北市警交大字第ABX972005
    號舉發違反道路交通管理事件通知單、交通部公路總局新竹
    區監理所中壢監理站壢監裁字第裁53－ABX972005 號裁決書
    、交通部公路局新竹區監理所中壢監理站回執聯各1 份可稽
    （見本院卷第10、11頁、第15頁背面）。準此，前開裁決書
    既已依規定送達異議人之戶籍住所地，且由同居有辨別事理
    能力之母鞠桂蘭收受，揆諸前揭說明，自應認該交通部公路
    總局新竹區監理所中壢監理站壢監裁字第裁53－ABX972005
    號裁決書已合法生效。是異議人未依期限繳納罰鍰亦未繳送
    駕駛執照，監理機關已於92年1 月18日逕行吊（註）銷受處
    分人駕駛執照，乃屬事實。
  (三)受處分人雖以前詞置辯，惟交通部公路總局新竹區監理所中
    壢監理站壢監裁字第裁53－ABX972005 號裁決書既已合法送
    達異議人而生效力，業如前述，渠應即知悉駕駛執照已遭吊
    銷。況異議人為警舉發違規駕駛之台北市政府警察局北市警
    交大字第ABX972005 號舉發違反道路交通管理事件通知單，
    亦係由異議人「本人」當場簽收，此有前揭舉發單1 份在卷
    可稽（見原法院卷第11頁、第15頁背面）；顯然異議人於該
    91年7 月4 日違規時，即自知該違規情事存在，並得於應到
    案日期前逕行繳納罰鍰結案。詎其竟未於應到案日期前繳納
    罰鍰，亦未向監理機關提出申訴，亦為異議人所自知，則渠
    對罰鍰未予繳納，可能遭受吊銷駕駛執照之裁決處分，自應
    有預見。嗣經監理機關逕行裁決，並註明該「裁處罰鍰及逾
    越期限未繳納罰鍰，即吊（註）銷駕駛執照之規定」後，依
    法對異議人戶籍地址合法送達，異議人仍未依期限繳納罰鍰
    ，亦不向監理機關聲明不服或向法院聲明異議，其對駕駛執
    照遭吊銷，豈能謂無辜毫不知情。雖嗣其（93年6 月間）至
    基隆監理站查詢駕駛執照之狀況，惟異議人遭逕行註銷駕照
    之紀錄於93年6 月4 日始由中壢監理站轉檔至基隆監理站，
    基隆監理站並函復異議人稱：「台端赴本站查詢日期，如於
    93 年6月4 日前，當時尚未有註銷資料顯示，承辦員即單純
    告知當時違規列管資料」等語，有交通部公路總局台北監理
    所基隆監理站95年4 月14日北監基四字第0956202334號函在
    卷可稽（見本院卷第8 頁），亦非函覆其駕駛執照必未受吊
    銷，不足藉詞作為異議人不知情駕駛執照遭吊銷之合理依據
    。況且，由異議人至監理站查詢「駕駛執照」之舉以觀，若
    非渠憂其前違規未繳納罰鍰，恐駕駛執照遭吊銷，豈有無端
    前往查詢駕駛執照狀況之需，足認異議人對己駕駛執照遭吊
    銷，實有相當預見。異議人先前違規既屬異議人明知之事實
    ，且渠未依期限繳納罰鍰亦為異議人所自知，則渠當應知駕
    駛執照將因而被吊銷，乃屬法治國家一般人民通常知識，且
    異議人猶自知前往監理站查詢駕駛執照已否遭吊銷，渠對駕
    駛執照遭吊銷一情豈能諉稱不知？何況異議人所收受台北市
    政府警察局市警交大字第ABX972005 號舉發違反道路交通管
    理事件通知單上，亦載明「應到案處所：中壢監理站」，如
    其對於自己駕駛執照狀況有所擔心，亦自可直接聯絡其駕籍
    地之監理機關查詢，異議人所辯本件係遭「基隆監理站」人
    員誤導云云，並非的論，不足採信。
五、綜上所述，異議人既於駕駛執照註銷後，迄今並未重新考領
    ，則其於93年10月15日經警舉發之違規行為，即屬「未領有
    駕駛執照駕駛機器腳踏車」之情形，原處分機關依修正後道
    路交通管理處罰條例第21條第1 項第1 款，違反道路交通管
    理事件統一裁罰基準及處理細則第43條、第44條裁處異議人
    罰鍰9,600 元，核無不當，於法亦無不合，本件異議並無理
    由，應予駁回。
據上論斷，應依道路交通案件處理辦法第19條，裁定如主文。
中    華    民    國    95    年    7     月    31    日
                         交通法庭法  官  蘇琬能
以上正本證明與原本無異。
如不服本裁定，應於裁定送達後5 日內向本院提出抗告狀。
                                 書記官  邱飛鳴
中    華    民    國    96    年    8     月    8     日


司法院資訊處製作；財團法人民間司法改革基金會備份。
